臺灣臺東地方法院民事簡易判決
110年度東簡字第13號
原      告  許謙文  
被      告  胡家瑋  


上列當事人間請求損害賠償事件，於中華民國110年7月16日言詞
辯論終結，本院判決如下：
    主      文
被告應給付原告新臺幣（下同）41,130元。
原告其餘之訴駁回。
訴訟費用由被告負擔70％，其餘由原告負擔。
本判決原告勝訴部分得假執行。
    事實及理由
壹、程序事項：
一、被告經合法通知，未於言詞辯論期日到場，查無民事訴訟法
    第386條所列各款情事，爰依原告聲請由其一造辯論而為判
    決。
二、按訴狀送達後，原告不得將原訴變更或追加他訴，但擴張或
    縮減應受判決事項之聲明者，不在此限，民事訴訟法第255
    條第1項第3款定有明文。本件原告起訴原請求：「被告應給
    付原告322,048元。」，嗣於民國110年7月16日言詞辯論期
    日減縮其聲明：「被告應給付原告121,716元。」，核屬減
    縮應受判決事項之聲明，依首揭法條規定，並無不合，應予
    准許。
貳、實體事項：
一、原告主張：被告於109年1月29日19時55分許，無照駕駛車牌
    號碼000-0000號自用小客車（下稱Ａ車），沿臺東縣臺東市
    常德路由北往南方向直行，行經豐谷北路口時，因未依規定
    讓車，而與原告駕駛之車牌號碼0000-00號自用小客車（下
    稱系爭車輛）發生碰撞，致系爭車輛受損，經送修修理費12
    萬1,716元（零件費用10萬9,519元、烤漆費用1萬2,197元）
    ，如需計算肇事責任，因原告有未依規定減速之肇事原因，
    故本件事故應由被告負7成肇責，原告負3成肇責。依民法侵
    權行為之規定請求被告賠償，並聲明：被告應給付原告12萬
    1,716元，及自起訴狀繕本送達翌日起至清償日止，按年息5
    %計算之利息。
二、被告未於言詞辯論期日到場，亦未提出書狀作何聲明陳述。
三、得心證之理由：
  ㈠原告依侵權行為之法律關係請求被告賠償為有理由，即被告
    應負損害賠償責任。
　1.按汽車行駛至無號誌交岔路口，支線道車應暫停讓幹線道車
    先行；未設標誌、標線或號誌劃分幹、支線道者，少線道車
    應暫停讓多線道車先行；車道數相同時，轉彎車應暫停讓直
    行車先行；同為直行車或轉彎車者，左方車應暫停讓右方車
    先行，道路交通安全規則第102條第1項第2款定有明文。次
    按因故意或過失，不法侵害他人之權利者，負損害賠償責任
    ；汽車、機車或其他非依軌道行駛之動力車輛，在使用中加
    損害於他人者，駕駛人應賠償因此所受之損害，民法第184
    條第1項前段、第191條之2前段分別定有明文。
　2.查原告主張被告於上開時、地，駕駛Ａ車因過失與原告所駕
    駛之系爭車輛所生碰撞，致系爭車輛受損，而系爭車輛原係
    訴外人顏和城所有，因本件事故已由原告取得系爭車輛所有
    權，且原告將系爭車輛修復後，共計需修復費用12萬1,716
    元（內含零件費用10萬9,519元、烤漆費用1萬2,197元）等
    情，業據其提出道路交通事故現場圖、臺東縣警察局道路交
    通事故初步分析研判表、東部汽車股份有限公司台東服務廠
    估價單等件為證（見本院卷第4-10頁）；另有本院依職權向
    臺東縣警察局臺東分局調取之道路交通事故調查卷宗（含現
    場圖、道路交通事故調查報告表（一）（二）、談話紀錄、
    現場照片24幀、初步分析研判表等資料及影像光碟）附卷為
    憑（見本院卷46-60頁反面，光碟置證物貸），堪認原告此
    部分之主張屬實，足認本件事故發生時，肇事地點為無號誌
    交叉路口，被告駕駛車輛為行進中之左方車，系爭車輛則為
    行進中之右方車，衡情被告行駛至無號誌交岔路口，應注意
    暫停並讓右方車先行，是被告對本件車禍之發生，自有過失
    ，其過失與系爭車輛受有損害間具有相當因果關係，應負損
    害賠償責任。
　㈡原告修復系爭車輛所需之費用，依其提出之單據，計算折舊
    後之費用為58,757元。
  1.按不法毀損他人之物者，被害人得請求賠償其物因毀損所減
    少之價額，民法第196條定有明文；又物被毀損時，被害人
    除得依民法第196條請求賠償外，並不排除民法第213條至第
    215條之適用；依民法第196條請求賠償物被毀損所減少之價
    額，得以修復費用為估定之標準，但以必要者為限（例如︰
    修理材料以新品換舊品，應予折舊），最高法院77年度第9
    次民事庭會議決議可資參照。
　2.查系爭車輛係於100年7月出廠，其修復費用共計12萬1,716
    元（內含零件費用10萬9,519元、烤漆費用1萬2,197元）等
    情，此有TOYOTA東部汽車服務明細乙紙、項目含水箱、冷排
    、風扇馬達總成、安全汽囊、變速箱之估價單乙紙（20,400
    元）、富豐富昱銷貨請款單暨估價單兩紙（金額5,415元）
    、鉅盛汽車材料行貨品寄存單乙紙（金額5,950元）、富豐
    汽車材料行估價單乙紙（金額2,400元）及富豐汽車企業社
    發票乙紙（金額5,400元）等件為證，上揭零件除TOYOTA東
    部汽車服務明細為新品外，其餘零件均為舊品，是關於更新
    零件部分之請求，應以扣除按汽車使用年限計算折舊後之費
    用為限。依行政院所頒「固定資產耐用年數表」及「固定資
    產折舊率表」之規定，小客車之耐用年數為5年，依定率遞
    減法每年折舊369/1000，採用定率遞減法者，其最後一年之
    折舊額，加歷年折舊累計額，其總和不得超過該資產成本原
    額9/10。系爭車輛係於100年7月出廠，有車號查詢汽車車籍
    資料附卷可憑（見本院卷第64頁），則至事故發生時間109
    年1月29日止，系爭車輛已使用超過5年，已逾耐用年數，則
    關於零件折舊部分應以9/10計算其折舊。依上開說明折舊後
    ，系爭車輛修復所需之新品零件扣除折舊之零件費用為6,99
    5元（計算式：69,954×1/10＝6,995），加上烤漆12,197元及
    不計算折舊之舊品零件費用39,565元（計算式：20,400+5,4
    15+5,950+2,400+5,400=39,565），共計58,757元（計算式
    ：6,995+12,197+39,565=58,757），是原告得請求被告賠償
    系爭車輛之修理費用應以58,757元為必要。
　㈢原告與被告就本件車禍發生之肇責比例各為30%、70%。
　1.按損害之發生或擴大，被害人與有過失者，法院得減輕賠償
    金額或免除之，前二項之規定，於被害人之代理人或使用人
    與有過失者，準用之，民法第217條第1項定有明文。
  2.依上開初步分析研判表、現場圖、現場照片、交通事故調查
    紀錄表及事發時系爭車輛行車紀錄光碟所示（見本院卷第47
    -50頁、第55-60頁反面及光碟置證物袋），被告車輛係行進
    中之車輛、且為左方車，系爭車輛當時係行進中之右方車，
    肇事地點為無號誌之交叉路口，甚為明確。依光碟畫面所示
    兩造駕駛車輛通過該交叉路口均未減速或停等，是被告於警
    訪談時稱至事故地點「有減速」、「滑行通過」云云，顯與
    光碟畫面內容不符。本院衡酌被告當時駕駛被告車輛為左方
    車（依現場圖其行車方向為閃紅燈；原告行車方向則為閃黃
    燈），行經無號誌交叉路口未暫停讓右方車先行，又未暫停
    減速，具有過失；惟按行車速度，依速限標誌或標線之規定
    ，無速限標誌或標線者，行經無號誌之交岔路口，均應減速
    慢行，作隨時停車之準備，道路交通安全規則第93條第1項
    第2款定有明文，原告駕駛系爭車輛行經該肇事路口依未依
    規定減速亦有過失，故認原告主張其與被告應負之本件車禍
    過失責任分別為30%、70%，尚屬允當。
  ㈣承上，被告對於原告所有之系爭車輛應負損害賠償責任，又
    原告本可請求之損害賠償金額為58,757元，惟適用上揭兩造
    肇事責任之比例過失相抵後，原告最後得請求之金額應為41
    ,130元《計算式：58,757×（1-30％）＝41,130，元以下四捨五
    入》。
四、綜上所述，原告依侵權行為之法律關係，請求被告給付41,1
    30元，為有理由，應予准許；逾此數額所為之請求，則無理
    由，應予駁回。
五、本件事證已臻明確，兩造其餘之攻擊防禦方法及所提證據，
    於判決結果不生影響，爰不一一論列，併此敘明。
六、本件係適用簡易程序所為被告一部敗訴之判決，應適用民事
    訴訟法第389條第 1項第3款規定，就原告勝訴部分依職權宣
    告假執行。
七、訴訟費用負擔之依據：民事訴訟法第79條。 
中　　華　　民　　國　　110 　年　　7 　　月　　30　　日
                  臺東簡易庭　法  官　楊憶忠
以上正本證明與原本無異。
如不服本判決，應於判決送達後20日內向本庭（95047臺東市○○
路000號）提出上訴狀，並附繕本。
中　　華　　民　　國　　110 　年　　7 　　月　　30　　日
            　　　　　　　　　書記官  蘇美琴